【裁判字號】    96,家上,186
【裁判日期】    970703
【裁判案由】    離婚等
【裁判全文】
臺灣高等法院民事裁定                 96年度家上字第186號
上  訴  人
即反訴被上訴人  乙○○
訴訟代理人  苗怡凡律師
被  上訴人  甲○○
即反訴上訴人
訴訟代理人  游開雄律師
複  代理人  吳保任律師
上列當事人間請求離婚等事件，上訴人對於中華民國九十六年四
月十六日臺灣士林地方法院九十五年度婚字第四六三號第一審判
決，提起上訴，並於本院提起反訴，本院於九十七年七月一日言
詞辯論終結，裁定如下：
    主  文
上訴人之反訴駁回。
第二審訴訟費用關於反訴部分由上訴人負擔。
    理  由
一、按「婚姻無效、確認婚姻成立或不成立、撤銷婚姻、離婚或
    夫妻同居之訴，得合併提起，或於第一審或第二審言詞辯論
    終結前，為訴之變更、追加或提起反訴。」「非婚姻事件之
    訴，以夫妻財產之分配之請求，得與第一項之訴合併提起或
    於第一、二審言詞辯論終結前，為訴之追加或提起反訴。」
    民事訴訟法第五百七十二條第一、三項定有明文。本件上訴
    人即反訴原告（下簡稱上訴人）於本院言詞辯論終結前提起
    反訴，依民法第一千零三十一條之一第一項前段請求就兩造
    間之夫妻剩餘財產併予裁判分配，依上開法條規定，自為法
    之所許。
二、又按「向第二審或第三審法院上訴，依第七七條之十三及第
    七七條之十四規定，加徵裁判費十分之五；發回或發交更審
    再行上訴者免徵；其依第四五二條第二項為移送，經判決後
    再行上訴者，亦同。於第二審為訴之變更、追加或依第五四
    條規定起訴者，其裁判費之徵收，依前條第三項規定，並準
    用前項規定徵收之。提起反訴應徵收裁判費者，亦同。」民
    事訴訟法第七七條之十六定有明文。且按未繳裁判費者，依
    同法第四百四十四條第一項但書之準用，審判長固應定期間
    先命補正，但民事訴訟法施行法第九條規定，上訴人有律師
    為訴訟代理人，或依書狀之記載可認其明知上訴要件有欠缺
    者，法院得不行民事訴訟法第四百四十四條但書之程序，並
    經司法院大法官釋字第一七九號解釋認上開規定合憲。查上
    訴人於上訴後，於民國（下同）九十六年十月十八日提起反
    訴，依民法第一千零三十一條之一第一項前段，主張兩造財
    產之差額半數，請求被上訴人即反訴被告（下簡稱被上訴人
    ）給付一百萬元，然並未依法繳納反訴裁判費。嗣於九十六
    年十二月十二日擴張反訴聲明為二百四十二萬元，亦未依法
    繳納反訴裁判費。又於九十七年三月五日擴張反訴聲明為八
    百五十五萬二千一百元，仍未依法繳納反訴裁判費。再於九
    十七年四月二十二日減縮反訴聲明為八百四十一萬二千二百
    九十四元三角，仍未依法繳納反訴裁判費。最後於言詞辯論
    之九十七年六月二十六日書狀，再減縮反訴聲明為四百八十
    四萬五千九百六十九元，仍未依法繳納反訴裁判費。上訴人
    雖於言詞辯論終結當時，經被上訴人訴訟代理人異議，而於
    當日依訴訟標的金額三百萬元，自行繳納反訴裁判費四萬六
    千零五十元，有收據在卷可稽。惟查本件反訴之訴訟標的金
    額，依擴張後之反訴聲明應為八百五十五萬二千一百元，反
    訴裁判費應為十二萬八千六百十六元，即使上訴人嗣後有減
    縮，然減縮部分視為撤回，本即應由原告負擔。退步言之，
    縱認本院未裁定駁回前，上訴人已自行減縮，則上訴人至少
    應依最後減縮之反訴聲明四百八十四萬五千九百六十九元，
    繳納反訴裁判費七萬三千五百二十三元。上訴人繳納不足，
    顯未合法補正。而上訴人提起反訴有委任律師為訴訟代理人
    ，依法本院自得不行民事訴訟法第四百四十四條但書之程序
    ，通知上訴人再行補正。從而上訴人提起本件反訴自非合法
    ，應予駁回。
三、據上論結，本件上訴人關於反訴部分為不合法，爰裁定如主
    文。
中    華    民    國    97    年    7    月    3      日
                    民事第三庭
                        審判長法  官    林敬修
                              法  官    黃騰耀
                              法  官    藍文祥
正本係照原本作成。
如不服本裁定，應於收受送達後10日內向本院提出抗告狀，並應
繳納抗告費新台幣一千元。
中    華    民    國    97    年    7     月    4     日
                              書記官    顧倪淑貞


司法院資訊處製作；財團法人民間司法改革基金會備份。
